臺灣雲林地方法院刑事裁定
111年度聲字第538號
聲  請  人  臺灣雲林地方檢察署檢察官
受  刑  人  賴則綸



上列聲請人因受刑人數罪併罰有二裁判以上，聲請定其應執行之
刑（111年度執字第1385號），本院裁定如下：
    主  文
甲○○所犯如附表所示之罪刑，應執行有期徒刑伍年。
    理  由
一、聲請意旨略以：受刑人甲○○因違反槍砲彈藥刀械管制條例、
    毒品危害防制條例、殺人等案件，先後經判決確定（如附表
    ），符合數罪併罰之要件，應依刑法第53條及第51條第5款
    之規定，聲請定其應執行之刑，爰依刑事訴訟法第477條第1
    項規定聲請裁定等語。
二、按「裁判確定前犯數罪者，併合處罰之。但有下列情形之一
    者，不在此限：一、得易科罰金之罪與不得易科罰金之罪。
    二、得易科罰金之罪與不得易服社會勞動之罪。三、得易服
    社會勞動之罪與不得易科罰金之罪。四、得易服社會勞動之
    罪與不得易服社會勞動之罪。前項但書情形，受刑人請求檢
    察官聲請定應執行刑者，依第51條規定定之」、「數罪併罰
    ，有二裁判以上者，依刑法第51條之規定，定其應執行之刑
    」、「數罪併罰，分別宣告其罪之刑，如宣告多數有期徒刑
    者，於各刑中之最長期以上，各刑合併之刑期以下，定其刑
    期，但不得逾30年」，刑法第50條、第53條、第51條第5款
    分別定有明文。參其立法意旨，除在於緩和多數有期徒刑合
    併執行所造成之苛酷外，更避免責任非難之重複，蓋有期徒
    刑之科處，不僅在於懲罰犯罪行為，更重在矯治犯罪行為人
    、提升其規範意識，及回復社會對於法律規範之信賴，是應
    併合處罰之複數有期徒刑倘一律合併執行，將造成責任非難
    之效果重複滿足、邊際效應遞減之不當效果，甚至有違責任
    主義，故採行加重單一刑主義，以期責罰相當。是法院就應
    併合處罰之數個有期徒刑宣告定其應執行刑時，不僅應遵守
    法律所定「以宣告各刑中之最長期為下限，各刑合併之刑期
    為上限，但最長不得逾30年」之外部界限，更應受不得明顯
    違反公平正義、法律秩序理念及目的之規範。具體而言，於
    併合處罰，其執行刑之酌定，應視行為人所犯數罪之犯罪類
    型而定，倘行為人所犯數罪屬相同之犯罪類型者（如複數竊
    盜、施用或販賣毒品等），於併合處罰時，其責任非難重複
    之程度較高，應酌定較低之應執行刑；然行為人所犯數罪雖
    屬相同之犯罪類型，但所侵犯者為具有不可替代性、不可回
    復性之個人法益（如殺人、妨害性自主），於併合處罰時，
    其責任非難重複之程度則較低，自可酌定較高之應執行刑；
    另行為人所犯數罪非惟犯罪類型相同，且其行為態樣、手段
    、動機均相似者，於併合處罰時，其責任非難重複之程度更
    高，應酌定更低之應執行刑；反之，行為人所犯數罪各屬不
    同之犯罪類型者，於併合處罰時，其責任非難重複之程度甚
    低，當可酌定較高之應執行刑。至個別犯罪之犯罪情節或對
    於社會之影響、行為人之品性、智識、生活狀況或前科情形
    等，除前述用以判斷各個犯罪之犯罪類型、法益侵害種類、
    犯罪行為態樣、手段、動機是否相同、相似，以避免責任非
    難過度重複者外，乃個別犯罪量處刑罰時已斟酌過之因素，
    要非定應執行刑時應再行審酌者。
三、次按法律上屬於自由裁量之事項，有其外部性界限及內部性
    界限，並非概無拘束。依據法律之具體規定，法院應在其範
    圍選擇為適當之裁判者，為外部性界限；而法院為裁判時，
    應考量法律之目的，及法律秩序之理念所在者，為內部性界
    限。法院為裁判時，二者均不得有所踰越（最高法院80年度
    台非字第473號判決要旨參照）。再數罪併罰中之一罪，依
    刑法規定得易科罰金，若因與不得易科罰金之他罪，併合處
    罰結果而不得易科罰金時，原可易科部分所處之刑，自亦無
    庸為易科折算標準之記載（司法院院字第2702號解釋、司法
    院大法官釋字第144號解釋及第679號解釋理由書意旨可資參
    照）。故在數罪併罰，有二裁判以上，定其應執行之刑時，
    固屬於法院自由裁量之事項，然仍應受前揭外部性界限及內
    部性界限之拘束，且若有得易科罰金之罪與不得易科罰金之
    罪併合處罰結果而不得易科罰金時，原可易科部分所處之刑
    ，自亦無庸為易科折算標準之記載。復按數罪併罰之案件，
    雖應依刑法第50條、第51條規定就數罪所宣告之刑定其應執
    行之刑，然此僅屬就數罪之刑，如何定其應執行者之問題，
    本於數宣告刑，應有數刑罰權，此項執行方法之規定，並不
    能推翻被告所犯係數罪之本質，若其中一罪之刑已於定執行
    刑之裁定前執行完畢，自不因嗣後定其執行刑而影響先前一
    罪已執行完畢之事實（最高法院104年度台非字第97號判決
    意旨參照）。
四、經查：
  ㈠受刑人所犯如附表編號１、２所示之罪刑，雖已徒刑執行完畢
    ，此有臺灣高等法院被告前案紀錄表1份在卷可稽，惟按數
    罪併罰之數罪，縱令其中一罪已經執行完畢，揆諸前開說明
    ，仍應就其所犯各罪宣告刑更定應執行刑，俟檢察官指揮執
    行「應執行刑」時，再就已執行部分予以折抵，合先敘明。
  ㈡受刑人於民國107年間，因違反槍砲彈藥刀械管制條例案件，
    經本院以107年度訴字第683號判決判處有期徒刑2月確定（
    如附表編號１所示）；於106年間，因違反槍砲彈藥刀械管制
    條例案件，經本院以107年度訴字第650號判決判處有期徒刑
    4月確定（如附表編號２所示）；於106年間，因殺人未遂案
    件，經臺灣高等法院臺南分院以108年度上訴字第236號判決
    判處有期徒刑3年確定（如附表編號３所示）；於107年間，
    因違反毒品危害防制條例案件，經本院以110年度訴緝字第8
    號判決判處有期徒刑1年10月確定（如附表編號４所示），有
    上開判決、臺灣高等法院被告前案紀錄表各1份在卷可稽，
    本院為附表之犯罪事實最後判決之法院，且受刑人已依刑法
    第50條第2項規定，於111年6月27日具名請求檢察官向本院
    聲請就得易科罰金之刑（即附表編號１、２）、不得易科罰金
    之刑（即附表編號３、４）合併定其應執行刑，有臺灣雲林地
    方檢察署刑法第50條第1項但書案件是否請求定應執行刑調
    查表1份在卷可憑。是檢察官聲請就上開各罪合併定執行刑
    ，於法尚無不合，應予准許。
  ㈢又受刑人所犯如附表編號１、２所示2罪，經本院以108年度聲
    字第151號裁定定應執行有期徒刑5月確定，有本院108年度
    聲字第151號裁定、臺灣高等法院被告前案紀錄表在卷可考
    。是本件定應執行刑，除不得逾越刑法第51條第5款所定法
    律之外部界限，即不得重於如附表所示各罪加計之總和外，
    亦應受內部界限之拘束，即不得重於前揭所定之執行刑有期
    徒刑5月、及其餘宣告刑有期徒刑3年、1年10月加計後之總
    和，即不得逾有期徒刑5年3月。
  ㈣從而，聲請人以本院為最後事實審法院，聲請就受刑人所犯
    如附表所示之罪定其應執行刑，核與首揭說明並無不合，應
    予准許。爰本於罪責相當之要求，審酌受刑人所犯如附表所
    示各罪之犯罪類型、態樣、侵害法益及犯罪時間、行為動機
    等定執行刑情狀，兼衡受刑人違反之嚴重性及所犯數罪整體
    非難評價，綜合斟酌受刑人犯罪行為之不法與罪責程度，對
    其施以矯正之必要性、定應執行刑之外部性界限及內部性界
    限，及受刑人對本案定應執行刑表示無意見各節，就其所犯
    如附表所示各罪，裁定其應執行之刑如主文所示。又本件附
    表編號１、２部分，原雖得易科罰金，惟依上開說明，即不再
    為易科罰金之諭知。
五、依刑事訴訟法第477條第1項，刑法第50條第2項、第53條、
    第51條第5款，裁定如主文。
中　　華　　民　　國　　111 　年　　8 　　月　　24　　日
                  刑事第五庭    法  官  陳韋仁
以上正本證明與原本無異。
如不服本裁定，應於裁定送達後5日內向本院提出抗告狀（須附
繕本）。
                                書記官  詹惠如
中　　華　　民　　國　　111 　年　　8 　　月　　26　　日
附表：受刑人甲○○定應執行刑案件一覽表
 編          號  １ ２ ３  罪          名  非法持有子彈 非法持有子彈 殺人未遂  宣    告    刑  有期徒刑2月，如易科罰金 ，以新臺幣1,000元折算1日 有期徒刑4月，如易科罰金 ，以新臺幣1,000元折算1日 有期徒刑3年 犯   罪   日   期  107年3月22日前某日至107年3月22日晚間9時30分許 106年10月17日晚間10時許至106年10月20日下午6時許 106年3月21日 偵查機關 年度案號 機    關 臺灣雲林地方檢察署 臺灣雲林地方檢察署      臺灣雲林地方檢察署         案    號 107年度偵字第2073號 107年度偵字第7537號 106年度偵字第2428號    最 　 後 　 事 　 實 　 審 法    院 臺灣雲林地方法院 臺灣雲林地方法院 臺灣高等法院臺南分院  案    號 107年度訴字第683號 107年度訴字第650號 108年度上訴字第236號  判決日期 107年9月20日 107年12月27日 108年5月21日    確 　 定 　 判 　 決 法    院 臺灣雲林地方法院 臺灣雲林地方法院 最高法院  案    號 107年度訴字第683號 107年度訴字第650號 109年度台上字第1531號  確定日期 107年10月12日 108年1月29日 109年4月30日 是否為得易科罰金之案件            是           是           否 備             註  ①臺灣雲林地方檢察署107年度執字第3510號。 ②編號１至２經本院以108年度聲字第151號裁定應執行有期徒刑5月（臺灣雲林地方檢察署108年度執更字第333號，108年6月14日罰金易服勞役執行完畢）。 ①臺灣雲林地方檢察署108年度執字第710號。 ②編號１至２經本院以108年度聲字第151號裁定應執行有期徒刑5月（臺灣雲林地方檢察署108年度執更字第333號，108年6月14日罰金易服勞役執行完畢）。 臺灣雲林地方檢察署110年度執字第1482號。 

 編            號  ４ （以下空白）   罪            名  販賣第三級毒品    宣     告     刑  有期徒刑1年10月   犯   罪   日   期  107年2月下旬某時   偵查機關  年度案號 機    關 臺灣雲林地方檢察署    案    號 108年度偵字第1414號、第1535號      最 　 後 　 事 　 實 　 審 法    院 臺灣雲林地方法院    案    號 110年度訴緝字第8號    判決日期 111年5月3日      確 　 定 　 判 　 決 法    院 臺灣雲林地方法院    案    號 110年度訴緝字第8號    確定日期 111年5月31日    是否為得易科罰金之案件            否   備             註  臺灣雲林地方檢察署111年度執字第1385號。